臺灣臺南地方法院新市簡易庭民事判決
110年度新簡字第590號
原　　　告　許正富　住高雄市○○區○○街00巷00弄00號5樓
　　　　　　　　　　　之2
訴訟代理人　矯恆毅律師（法律扶助律師）
被　　　告　吳金鶯　住臺南市○○區○○○街00巷00號0樓之0
　　　　　　陳志芯　住臺南市○○區○○○路000巷00號
共　　　同
訴訟代理人　陳培芬律師（法律扶助律師）
上列當事人間請求損害賠償事件，本院於民國110年12月10日言
詞辯論終結，判決如下：
    主      文
被告應連帶給付原告新臺幣貳拾萬元，及被告甲○○自民國一百一
十年八月十七日起，被告乙○○自民國一百一十年十月二十日起，
均至清償日止，按週年利率百分之五計算之利息。
原告其餘之訴駁回。
訴訟費用由被告連帶負擔十分之四，餘由原告負擔。
本判決原告勝訴部分得假執行。
    事實及理由
壹、程序方面：
　　按訴狀送達後，原告不得將原訴變更或追加他訴，但請求之
    基礎事實同一者，不在此限，民事訴訟法第255條第1項第2
    款規定自明；又民事訴訟法第255條第1項第2款所稱之「請
    求之基礎事實同一」者，係指變更或追加之訴與原訴之主要
    爭點有其共同性，各請求利益之主張在社會生活上可認為同
    一或關連，而就原請求之訴訟及證據資料，於審理繼續進行
    在相當程度範圍內具有同一性或一體性，得期待於後請求之
    審理予以利用，俾先後兩請求在同一程序得加以解決，避免
    重複審理，進而為統一解決紛爭者即屬之（最高法院100年
    度台抗字第716號裁判意旨參照）。查本件原告原起訴請求
    被告甲○○給付新臺幣（下同）50萬元（見司家調字第9頁）
    ，嗣於書狀送達後，於民國110年8月17日具狀追加乙○○為被
    告，並請求被告2人連帶賠償50萬元（見司家調卷第50頁）
    經核原告上開追加之訴之原因事實，與原其起訴主張侵害配
    偶權之基礎事實同一，不甚礙於被告之防禦及訴訟之終結，
    是揆諸首揭規定，原告前揭追加部分，應予准許。
貳、實體方面：
一、原告起訴主張：原告與被告甲○○於民國92年4月8日登記結婚
    ，婚後育有2女。後因被告甲○○時常徹夜不歸，關係漸行漸
    遠，而自105年間開始分房，並於108年7月25日協議離婚，
    嗣原告於110年2月26日欲辦理中低收入戶資格時，至戶政事
    務所申請全戶戶籍謄本時，赫見於原告記事欄位記載長男吳
    ○○（真實姓名詳卷）於109年4月13日出生，依男嬰出生之日
    回推第181日起至第302日止，其受胎之日係在與被告甲○○婚
    姻關係存續中，顯見被告甲○○在與原告婚姻關係存續間，有
    與被告乙○○發生性交關係，致侵害原告基於配偶關係之身分
    法益，情節重大。為此，爰依民法第184條第1項、第185條
    第1項、第195條第1項前段及同條第3項之規定，提起本件訴
    訟等語。並聲明：被告應連帶給付原告50萬元，及被告甲○○
    自起訴狀繕本送達翌日起，被告乙○○自追加起訴狀繕本送達
    翌日起，均至清償日止，按週年利率5 ％計算之利息。
二、被告則均以：被告甲○○係越南籍，婚後與原告育有2女，平
    日除需扶養孩子外，更需至高雄楠梓加工區工作，以貼補生
    活費用之開銷，惟因被告甲○○與原告係異國婚姻，長期存在
    文化、觀念上之差異，致生活時有摩擦，而感情不睦，終致
    離婚，而於離婚前2年之106年間，原告即主動向被告甲○○提
    出協議離婚之建議，惟被告甲○○因考量孩子而未答應，嗣被
    告甲○○與原告間形同陌路，於正式協議離婚前，原告更要求
    被告甲○○搬離高雄之住處，被告甲○○因無他處可居住始搬至
    臺南，而結識被告乙○○，因此本件縱使被告2人有侵害原告
    之配偶權，然被告甲○○與原告間之婚姻破裂，係可歸責於原
    告，自無須給付予原告賠償金等語置辯。並聲明：原告之訴
    駁回。
三、兩造不爭執事項：
  ㈠原告與被告甲○○於92年4月8日結婚，婚後育有2女，嗣於108
    年7月25日兩願離婚。
  ㈡吳○○係於原告與被告甲○○婚姻關係存續中，被告甲○○自被告
    乙○○所受胎，嗣於109年4月13日出生。
四、兩造爭執事項：
  ㈠被告間有無侵害原告基於配偶關係之身分法益，情節重大？
  ㈡原告依民法第184 條第1 項、第185 條第1 項、第195 條第1
     項、第3 項，請求被告2 人連帶給付非財產上損害50萬元
    ，是否有理由？
五、得心證之理由：
  ㈠被告2人確有侵害原告之配偶權而情節重大之情事：
  ⒈按故意以背於善良風俗之方法，加損害於他人者，負損害賠
    償責任；民法第184條第1項後段定有明文。次按與有配偶之
    人相姦，足以破壞夫妻間相互信任之基礎，影響婚姻生活之
    圓滿、安全及幸福，此為法所不容，亦屬以背於善良風俗之
    方法，加損害於他方配偶，對其所受非財產上之損害，應負
    損害賠償責任（最高法院41年台上字第278號、55年台上字
    第2053號判例意旨參照）。
  ⒉被告2人於被告甲○○與原告婚姻關係存續中為性交行為，被告
    甲○○並於109年4月13日產下吳○○，既為兩造所不爭執，則被
    告甲○○確有違反配偶對婚姻關係應負之忠誠義務，衡諸被告
    2人所為，足以破壞被原告維持婚姻共同生活圓滿、安全及
    幸福之權利，係故意以背於善良風俗之方法，加損害於原告
    ，侵害其基於配偶關係之身分法益且情節重大，應堪認定。
    是原告主張被告2人應負侵權行為責任，洵屬有據。至被告
    雖辯稱係因被告甲○○遭原告要求搬離住處，始會搬至臺南並
    結識被告乙○○云云，惟被告所述縱然為真，亦難解免被告間
    之交往已逾越一般社會通念正常男女友人交往之界線，自難
    採為對被告有利之認定。
  ㈡原告依民法第184條第1項、第185條第1項及第195條第3 項，
    請求被告連帶給付非財產上損害20萬元，應屬有據，逾此範
    圍之請求，洵非可採：
  ⒈按因故意或過失，不法侵害他人之權利者，負損害賠償責任
    。故意以背於善良風俗之方法，加損害於他人者亦同；數人
    共同不法侵害他人之權利者，連帶負損害賠償責任。不能知
    其中孰為加害人者，亦同；又不法侵害他人之身體、健康、
    名譽、自由、信用、隱私、貞操，或不法侵害其他人格法益
    而情節重大者，被害人雖非財產上之損害，亦得請求賠償相
    當之金額。前2 項規定，於不法侵害他人基於父、母、子、
    女或配偶關係之身分法益而情節重大者，準用之，此民法第
    184條第1項、第185條第1項、第195 第1項前段、第3 項分
    別定有明文。被告共同侵害原告基於配偶關係之身分法益，
    情節重大，已如前述，原告依前揭規定請求被告連帶賠償非
    財產上損害，自屬有據。 
  ⒉又按不法侵害他人之人格權，被害人受有非財產上損害，請
    求加害人賠償相當金額之慰撫金時，法院對於慰撫金之量定
    ，應斟酌實際加害情形、所造成之影響、被害人痛苦之程度
    、兩造之身分地位、經濟情形及其他各種狀況，以核定相當
    之數額（最高法院47年台上字第1221號、51年台上字第223
    號判例意旨參照）。而身分法益與人格法益同屬非財產法益
    ，依同一理由，前揭有關人格法益受侵害而酌定慰撫金之標
    準，自得為本件衡量因身分法益受侵害所生損害賠償金額之
    參考。查被告2人於被告甲○○與原告之婚姻關係存續期間為
    性交行為，顯已逾越結交普通朋友等一般社交之行為，已侵
    害原告基於配偶關係之身分法益且情節重大，而原告因被告
    2人之侵權行為，致其精神非常痛苦，亦據原告陳述在卷（
    見新簡卷第70頁）。是本院審酌原告為高中畢業，目前從事
    保險從業人員，月薪約3萬元，現獨自扶養2個女兒；被告甲
    ○○係小學畢業，目前因需在家照料幼子而無業；被告乙○○則
    係外籍移工，月薪僅為15,000元，需供被告2人及幼子花用
    等情，業經兩造陳明在卷（見新簡卷第69頁），復有本院依
    職權調取原告及被告甲○○之稅務電子閘門財產所得調件明細
    表附卷可稽（見新簡卷第21頁至第32頁），並考量兩造之身
    分、社會地位、學識、經濟狀況、被告侵權行為之態樣、期
    間及原告所受精神打擊及痛苦程度，認原告請求之精神慰撫
    金以20萬元為適當，逾該金額之請求，即非正當，要難准許
    。 
六、綜上所述，原告主張被告共同侵害原告基於配偶關係之身分
    法益，情節重大，要屬有據。從而，原告依民法第184條第1
    項、第185條第1項、第195條第1項前段及同條第3項之規定
    ，請求被告連帶給付20萬元，及自起訴狀繕本送達被告甲○○
    翌日即110年8月17日（繕本110年8月6日寄存送達，同年月1
    6日生送達效力，送達證書見司家調卷第43頁）、追加起訴
    狀繕本送達被告乙○○翌日即110年10月20日（繕本110年10月
    19日送達，送達證書見新司簡調卷第35頁）起，均至清償日
    止，按週年利率5％計算之利息，為有理由，應予准許，逾此
    範圍之請求，則屬無據，應予駁回。
七、本判決原告勝訴部分係就民事訴訟法第427條第1項所定適用
    簡易程序所為被告敗訴之判決，依同法第389條第1項第3款
    規定，應依職權宣告假執行。
八、本件為判決基礎之事證已臻明確，兩造其餘之攻擊防禦方法
    及舉證，經本院審酌後，認均不足以影響本判決之結果，毋
    庸一一論列，併此敘明。
九、訴訟費用負擔之依據：民事訴訟法第79條、第85條第2 項。
     
中　　華　　民　　國　　110 　年　　12　　月　　24　　日
                  新市簡易庭     法    官  施志遠
以上正本係照原本作成。
如不服本判決，應於判決送達後20日內，向本院提出上訴狀並表
明上訴理由（須附繕本）。如委任律師提起上訴者，應一併繳納
上訴審裁判費。
中　　華　　民　　國　　110 　年　　12　　月　　27　　日
                                 書 記 官  李慈容